臺灣高雄地方法院刑事判決　　　　　　　96年度訴字第3682號
公　訴　人　臺灣高雄地方法院檢察署檢察官
被　　　告　乙○○
上列被告因毒品危害防制條例案件，經檢察官提起公訴（96年度
毒偵字第7015號），被告於本院準備程序進行中，為有罪之陳述
，經本院合議庭裁定由受命法官獨任改依簡式審判程序審理，判
決如下：
    主  文
乙○○施用第一級毒品，累犯，處有期徒刑拾月。扣案之第一級
毒品海洛因壹包（含包裝袋，檢驗後淨重零點零參伍公克）沒收
銷燬之。
    事  實
一、乙○○前於民國89年間因施用毒品案件，經法院裁定送觀察
    、勒戒後，認有繼續施用之傾向，而再裁定送強制戒治，於
    90年4 月17日執行完畢釋放；又因施用第一級、第二級毒品
    案件，經臺灣高等法院高雄分院以93年度上訴字第1000號判
    決、本院以93年度簡字第5553號判決，分別判處有期徒刑10
    月、4 月罪刑後，並定應執行有期徒刑為1 年確定，另因違
    反家庭暴力防治法案件，再經本院判處拘役59日，上開數罪
    接續執行，甫於95年1 月6 日縮短刑期執行完畢。猶不知悔
    改，復基於施用第一級毒品海洛因之犯意，於96年7 月23日
    某時許，在位於高雄市○○區○○街160 號之住處內，以針
    筒注射之方式，施用第一級毒品海洛因1 次，嗣於翌日15時
    30分許，在高雄市前鎮區○○○路與鎮興路口，因其形跡可
    疑為警攔檢盤查，當場扣得其所有之第一級毒品海洛因1 包
    （含包裝袋，檢驗前淨重0.05 5公克），並經警採尿送驗結
    果，呈嗎啡陽性反應，而查悉上情。
二、案經高雄市政府警察局左營分局報告臺灣高雄地方法院檢察
    署檢察官偵查起訴。
    理  由
一、本件被告所犯係死刑、無期徒刑、最輕本刑為3 年以上有期
    徒刑以外之罪，其於準備程式中就前揭被訴事實為有罪之陳
    述，經受命法官告知簡式審判程序之旨，並聽取其與公訴人
    之意見後，本院合議庭認為適宜由受命法官獨任進行簡式審
    判程序，爰依刑事訴訟法第273 條之1 第1 項規定，裁定由
    受命法官獨任進行審判程序，合先敘明。
二、訊據被告乙○○對於上揭犯行業於本院審理時供承不諱，且
    被告於上開時地為員警查獲後採集之尿液經送驗結果，確呈
    施用海洛因後代謝而出之嗎啡陽性反應，此有高雄市立凱旋
    醫院96年8 月6 日濫用藥物尿液檢驗報告（檢體編號：C257
    號）、查獲煙毒案件尿液送驗代碼姓名對照管制表各1 紙附
    卷可稽。而扣案之白色粉末1 小包（含包裝袋，檢驗前淨重
    0.055 公克、檢驗後淨重0.035 公克），經送驗後確含有海
    洛因成分，亦有高雄市立凱旋醫院96年8 月6 日濫用藥物成
    品檢驗鑑定書1 紙在卷可參，足徵被告之自白與事實相符，
    堪以採信。
三、按毒品危害防制條例於92年7 月9 日修正公布，自93年1 月
    9 日施行，其中第20條、第23條將施用毒品之刑事處遇程序
    ，區分為「初犯」及「5 年內再犯」、「5 年後再犯」，依
    其立法理由之說明：「初犯」，經觀察、勒戒或強制戒治後
    ，應為不起訴處分或不付審理之裁定；經觀察、勒戒或強制
    戒治執行完畢釋放後，「5 年內再犯」者，因其再犯率甚高
    ，原實施之觀察、勒戒及強制戒治既已無法收其實效，爰依
    法追訴或裁定交付審理。至於經觀察、勒戒或強制戒治執行
    完畢釋放後，「5 年後再犯」者，前所實施之觀察、勒戒或
    強制戒治已足以遮斷其施用毒品之毒癮，為期自新及協助其
    斷除毒癮，仍適用「初犯」規定，先經觀察、勒戒或強制戒
    治之程序。從而依修正後之規定，僅限於「初犯」及「5 年
    後再犯」二種情形，始應先經觀察、勒戒或強制戒治程序。
    倘被告於5 年內已再犯，經依法追訴處罰，縱其第3 次（或
    第3 次以上）再度施用毒品之時間，在初犯經觀察、勒戒或
    強制戒治執行完畢釋放5 年以後，已不合於「5 年後再犯」
    之規定，且因已於「5 年內再犯」，顯見其再犯率甚高，原
    實施觀察、勒戒或強制戒治，已無法收其實效，即應依該條
    例第10條處罰。（最高法院95年第7 次刑事庭會議決定意旨
    、95年度台非字第65號刑事判決意旨參照）。查本件被告於
    89年間因施用毒品案件，經法院裁定送觀察、勒戒後，認有
    繼續施用之傾向，而再裁定送強制戒治，於90年4 月17日執
    行完畢釋放；又因施用第一級、第二級毒品案件，經臺灣高
    等法院高雄分院以93年度上訴字第1000號判決、本院以93年
    度簡字第5553號判決，分別判處有期徒刑10 月 、4 月罪刑
    後，並定應執行有期徒刑為1 年確定等情，有臺灣高等法院
    被告前案紀錄表1 份在卷可按，其於強制戒治執行完畢釋放
    後5 年內有再犯施用毒品之情事，揆諸上揭說明，雖本次施
    用海洛因之犯行距初犯經強制戒治執行完畢釋放日已逾5 年
    ，自應依法論罪科刑。是本件事證明確，被告犯行洵堪認定
    ，應予依法論科。
四、核被告所為，係犯毒品危害防制條例第10條第1 項之施用第
    一級毒品海洛因罪。被告施用第一級毒品前持有第一級毒品
    之低度行為為其後施用毒品之高度行為所吸收，不另論罪。
    被告有事實欄所載之前科紀錄，於95年1 月6 日縮短刑期執
    行完畢之情，有上開前案紀錄表1 份在卷可憑，其於刑之執
    行完畢後，5 年內故意再犯本件有期徒刑以上之罪，為累犯
    ，應加重其刑。爰審酌被告無視毒品可能對自身及家庭所造
    成之戕害，及對社會治安形成之潛在危險，復因施用毒品遭
    法院判處罪刑且執行完畢後，再犯本件施用毒品之罪，足見
    其戒絕毒癮之意志不堅，本不宜寬貸，惟念其犯後坦承犯行
    ，態度良好，及施用毒品乃戕害自身健康，尚未直接危害他
    人等一切情狀，量處如主文所示之刑。扣案之白色粉末1小
    包經送驗結果（含包裝袋，檢驗前淨重0.055 公克、檢驗後
    淨重0.035 公克），確含第一級毒品海洛因成分，業已認明
    如前，而包裝袋與其上殘留之毒品，已難以分析剝離，俱應
    依毒品危害防制條例第18條第1 項前段規定，不問屬於犯人
    與否，均沒收銷燬之；至送鑑耗損之海洛因粉末既已滅失，
    自無庸再予宣告沒收銷燬之必要。
據上論斷，應依刑事訴訟法第273 條之1 第1 項、第299 條第1
項前段，毒品危害防制條例第10條第1 項、第18條第1 項前段，
刑法第11條、第47條第1 項，判決如主文。
本案經檢察官甲○○到庭執行職務。
中　　華　　民　　國　　96　　年　　11　　月　　30　　日
                  刑事第十一庭    法　官  黃繼瑜
以上正本證明與原本無異。
如不服本判決應於收受本判決後10日內向本院提出上訴書狀，並
應敘述具體理由，如未敘述上訴理由者，應於上訴期間屆滿後20
日內補提理由書狀於本院（均須按他造當事人之人數附繕本）「
切勿逕送上級法院」。
中　　華　　民　　國　　96　　年　　11　　月　　30　　日
                                  書記官  曾小玲
附錄本案論罪法條：
毒品危害防制條例第10條第1 項
施用第一級毒品者，處6 月以上5 年以下有期徒刑。
